臺灣彰化地方法院民事裁定　100年度事聲字第8號
異　議　人　黃振賢
相　對　人　台中商業銀行股份有限公司
法定代理人　黃秀男
相　對　人　彰化商業銀行股份有限公司
法定代理人　陳淮舟
相　對　人　彰化縣花壇鄉農會
法定代理人　王良
相　對　人　馬來西亞商富析資產管理股份有限公司台灣分公司
法定代理人　許輝光
代　理　人　張傳芳
拍　定　人　黃妍甄
上列異議人對於民國99年12月15日本院民事執行處司法事務官所
為99年度司執字第15010號裁定提出異議，本院裁定如下：
    主    文
原裁定廢棄。
    理    由
一、按司法事務官處理事件所為之處分，與法院所為者有同一之
    效力。當事人對於司法事務官處理事件所為之終局處分，得
    於處分送達後10日之不變期間內，以書狀向司法事務官提出
    異議。司法事務官認前項異議有理由時，應另為適當之處分
    ；認異議為無理由者，應送請法院裁定之。法院認第1項之
    異議為有理由時，應為適當之裁定；認異議為無理由者，應
    以裁定駁回之，民事訴訟法第240之3條及第240之4條第1項
    、第2項、第3項分別定有明文。
二、異議意旨略以：
（一）按異議人前已於本院91年度執丙字第8303號執行事件，陳
      報異議人之送達處所，公文並送達異議人，惟本件卻轉寄
      未能收到之戶籍地；且執行標的物之租約早已存在，非事
      後所為，債權人台中商業銀行股份有限公司（下稱台中商
      銀）亦曾派員到場勘查，債務人長江布業有限公司（長江
      公司）不僅在該處所辦理設立登記，且逐年均以該處所租
      金支出報稅，亦因有租約存在，所以增加的貸款額度也甚
      少。
（二）再則，債權人台中商銀曾於本院91年度執丙字第8303號執
      行事件，因租約確認而聲請停止拍賣，卻於本件隱匿租約
      關係，恐有呈報不實之嫌，又異議人知有警員詢問，立即
      向警員回覆電話，告知沒時間到派出所，但等收到拍賣公
      文，會自動陳報租約，從此未接獲任何相關公文，致以為
      可能租約未屆滿，債權人聲請停拍。又因未曾收到相關公
      文，未積極表達租約關係，應符合常情。且現場之履勘照
      片亦可見呈現非自住之房舍，而係紡織布業的使用現象，
      惟未進一步了解查證與陳報內容不同，此係屬重大違法行
      為等語。
三、經查債權人台中商銀以台灣台中地方法院97年度執二字第60
    531號債權憑證對債務人長江公司、兼法定代理人黃賴屘、
    黃振賢、施秀琴等人聲請本院99年度司執字第15010號返還
    借款強制執行事件，查封債務人即異議人所有坐落彰化縣花
    壇鄉○○○段1156地號土地及其上建物彰化縣花壇鄉○○○
    段第275、344建號原門牌彰化縣花壇鄉車路巷14號之1，嗣
    整編為花壇鄉○路街196巷11號房屋（下稱執行標的物），
    經於民國99年10月20日第三次拍賣拍定，由執行法院通知公
    同共有人主張優先承買中等事實，業經調閱本院99年度司執
    字第15010號返還借款強制執行等卷查核無誤。
（一）按執行法院應通知債權人及債務人於拍賣期日到場，無法
      通知或屆期不到場者，拍賣不因而停止。而關於強制執行
      法第63條、第11 3條部分：拍賣期日，應通知債權人及債
      務人到場。此項通知應予送達，並作成送達證書附卷。分
      別為強制執行法第63條及辦理強制執行事件應行注意事項
      第35條所明定。又依一定之事實，足認以久住之意思，住
      於一定之區域者，即為設定其住所於該地，為民法第20條
      所明定，是我國民法關於住所之設定，兼採主觀主義及客
      觀主義之精神，必須主觀上有久住一定區域之意思，客觀
      上有住於一定區域之事實，該一定之區域始為住所，故住
      所並不以登記為要件。又戶籍法為戶籍登記之行政管理規
      定，戶籍地址乃係依戶籍法所為登記之事項，戶籍地址並
      非為認定住所之唯一標準；次按民事訴訟法第138條所規
      定之寄存送達，限於不能依同法第136條及第137條規定行
      送達者，始得為之。設其送達之處所，雖原為應受送達人
      之住居所、事務所或營業所，但實際上已變更者，則該原
      住居所、事務所或營業所，即非應為送達之處所，自不得
      於對該原處所不能為送達後，逕予寄存送達。如為寄存送
      達，仍應於應受送達人實際領取該訴訟文書時方生送達之
      效力，此有最高法院93年度台抗字第393號、98年度台抗
      字第858號裁判要旨供參。又強制執行程序依強制執行法
      第30條之1規定，對民事訴訟法寄存送達規定亦應準用之
      。查債權人台中商銀以台灣台中地方法院97年度執二字第
      60531號債權憑證聲請本件強制執行，其聲請狀已載明異
      議人即債務人黃振賢之住所為彰化縣花壇鄉○○村○路街
      196巷37號，核與其提出之債權憑證所載地址相符，嗣異
      議人於99年11月2日具狀提出之異議狀亦載明住於該址，
      顯非無法通知，而本院拍賣通知均係寄存送達彰化縣和美
      鎮○○里○○路133號，此有送達證書附卷可稽。雖彰化
      縣和美鎮○○里○○路133號為異議人之戶籍地址，因非
      異議人之實際住居所，異議人復否認收受該通知，依上開
      最高法院裁判要旨其送達仍非合法。
（二）又查封時，書記官應作成查封筆錄，載明不動產之所在地
      、種類、實際狀況、使用情形及其他應記明之事項。強制
      執行法第77條第1項第2款定有明文。而關於強制執行法第
      77條部分：（二）查封筆錄記載本法第77條第1項第2款所
      列事項，如為房屋，應載明坐落地號、門牌、房屋構造及
      型式、層別或層數、面積、用途、稅籍號碼。如查封之不
      動產於查封前一部或全部為第三人占有者，應載明債務人
      及第三人占有之實際狀況，第三人姓名、住所、占有原因
      、占有如有正當權源者，其權利存續期間。如訂有租約者
      ，應命提出租約，即時影印附卷，如未能提出租約，或未
      訂有書面租約者，亦應詢明其租賃起訖時間、租金若干及
      其他租賃條件，逐項記明查封筆錄，以防止債務人事後勾
      串第三人偽訂長期或不定期限租約，阻撓點交。亦為辦理
      強制執行事件應行注意事項第41條第2款所明定。經查異
      議人主張系爭執行標的物業已出租與長江公司，租期自77
      年1月18日起至107年1月17日止之事實，已據提出房屋租
      賃契約書及存證信函等件為證，而長江公司確設址彰化縣
      花壇鄉○○村○路巷14號之1之事實，亦有債權人台中商
      銀提出之本件強制執行聲請狀及其債權憑證在卷可稽。復
      查債權人台中商銀於查封執行標的物後，曾於99年6月1日
      具狀陳明債務人施秀琴表示該執行標的物目前由親戚使用
      中，有無租賃情形，均為其夫黃振賢處理等情，亦有陳報
      狀在卷可憑。參以執行法院於99年7月29日實際勘驗執行
      標的物，勘驗結果為：「…二、車路街196巷11號建物，
      水龍頭無水、電錶未轉動、電動鐵門未通電、前門木門上
      鎖、側門鐵門無鑰匙孔。三、因所有門均無法以開鎖方式
      打開，以打開窗戶方式，觀察屋內情形。屋內全部開通，
      木格以貨棧方式排列，其上擺放布匹，屋內布滿灰塵，無
      可供居家之傢具設備。」，有執行筆錄在卷可稽，及債權
      人台中商銀於99年8月11日陳報執行標的物目前為作倉庫
      使用，內有雜物、布匹另附照片在卷等情。異議人主張執
      行標的物已出租與長江公司似非無稽。而本件拍賣公告備
      註欄五所載於查封時據稱該建物為債務人自用云云，亦核
      與債權人台中商銀上開陳報使用情形尚有不符。按執行法
      院雖不得實質審查本件執行標的物之租賃關係是否確實存
      在，惟仍應查明占有事實之實際狀況，據以為拍賣點交與
      否之依據。
四、綜上所述，本件執行違反強制執行時應遵守之程序，原裁定
    駁回異議人之聲明異議尚有違誤。異議意旨指摘原裁定不當
    ，求予廢棄，為有理由，應予准許，爰裁定如主文，由其另
    為適法裁定。
五、依民事訴訟法第240條之4第3項，裁定如主文。
中    華    民    國   100    年    2    月      9     日
              民事第三庭    法  官    羅培昌
以上正本係照原本作成。
如不服本裁定，應於裁定送達後10日內，以書狀向本院提出抗告
，並繳納抗告費新臺幣1,000元。
中    華    民    國   100    年    2    月      9     日
                                書記官  范鳳月